臺灣臺中地方法院民事判決　96年度訴字第2800號
原　　　告　丁○○
　　　　　　戊○○
　　　　　　庚○○
　　　　　　乙○○
　　　　　　丙○○
　　　　　　己○○
上二人共同
訴訟代理人　甲○○
被　　　告　聖淘莎住戶管理委員會
法定代理人　甲○○
訴訟代理人　辛○○
當事人間確認住戶大會決議無效等事件，本院於96年11月5日言
詞辯論終結，判決如下：
    主    文
聖淘沙社區於民國九十六年九月十六日召開之第十三屆區分所有
權人會議所為「提案六、對社區及店面管理費收取標準提案確認
及建議案研討。決議：1.本社區店面之管理費收取方式，調整為
60%計收，即每坪每月收30元（以權狀面積為準）。」之決議，
應予撤銷。
訴訟費用由被告負擔。
    事實及理由
一、原告起訴主張其等為坐落台中市○區○○街與公館路交叉口
    聖淘沙公寓大廈（以下簡稱系爭社區）之區分所有權人，系
    爭社區共店面6戶及樓上住戶60餘戶，管理費之收取標準，
    自大樓建造竣工後，為樓上住家每坪新台幣（下同）50元，
    並以此為基準數額，以其50%為店面之管理費收取標準（即
    每坪25元）。系爭社區於民國（下同）96年9月16日召開第
    13 屆區分所有權人會議（以下簡稱系爭區分所有權人會議
    ），未依公寓大廈管理條例第30條之規定，於開會之10日前
    ，將所欲討論並決議之事項，正式提案列入開會通知，於開
    會之前幾日，提案人即住戶辛○○確定要提出議案，並未另
    行通知各住戶，僅於開會當日才提出「店面之管理費收取標
    準應提高至60 %」之議案，又當天雖經住戶52戶出席，已達
    區分所有權人2/3，惟表決時贊同之住戶為23戶，未達公寓
    大廈管理條例第31條所定應以出席住戶3/4之標準，即決議
    通過「提案六、對社區及店面管理費收取標準提案確認及建
    議案研討。決議：1.本社區店面之管理費收取方式，調整為
    60%計收，即每坪每月收30元（以權狀面積為準）。」之決
    議（以下簡稱系爭決議），其召集程序及決議方法均屬違法
    ，原告均為當日出席並表示異議之住戶，爰提起本件訴訟，
    請求撤銷系爭決議並聲明求為判決如主文所示。
二、被告對於原告主張其等均為系爭社區之區分所有權人並參加
    系爭區分所有權人會議，系爭社區原定之管理費收費標準為
    店面戶依樓上住戶之50%計算，系爭區分所有權人會議當日
    通過系爭決議，惟表決住戶不符公寓大廈管理條例第31條規
    定及原告當日均有表示異議等事實不為爭執，惟以：提案人
    辛○○於研擬提出議案時，即於系爭區分所有權人會議1個
    月前將議案委請管理公司副理轉發給各店面住戶，且依公寓
    大廈管理條例第30條第2項規定，有關調整管理費之收取標
    準，非不得以臨時動議提出，故決議之程序並無瑕疵可言等
    語，並聲明：原告之訴駁回。
三、兩造不爭執之事實：
  (一)原告均為系爭社區區分所有權人，於96年9月16日系爭社區
    第13屆區分所有權人會議，均出席開會並當場對調整店面管
    理費收取標準為60%計收之議案之決議方法表示異議。
  (二)96年9月16日系爭社區第13屆區分所有權人會議針對調整店
    面管理費收取標準為60%計收之議案決議方式不符合公寓大
    廈管理條例第31條所訂方法。
  (三)系爭社區之住戶規約有關區分所有權人會議之決議方式均依
    公寓大廈管理條例之規定，並無特別規定。
  (四)系爭社區原訂之收費標準為店面戶依住家戶金額百分之五十
    計收。
四、本件兩造主張之爭執點乃在於系爭決議是否有召集程序及決
    議方法違反法令或章程之情形，原告得予主張撤銷？經查：
  (一)按公寓大廈管理委員會為人的組織體，區分所有權人會議為
    其最高意思機關。其區分所有權人會議之召集程序或決議方
    法，違反法令或章程時，依公寓大廈管理條例第1條第2項規
    定，應適用民法第56條第1項「總會之召集程序或決議方法
    ，違反法令或章程時，社員得於決議後3個月內請求法院撤
    銷其決議，但出席社員對召集程式或決議方法，未當場表示
    異議者，不在此限」之關於撤銷總會決議之規定，由區分所
    有權人請求法院撤銷區分所有權人會議之決議。
  (二)原告主張系爭區分所有權人會議在同意人數未達該次會議出
    席住數3/4以上，即作成系爭決議，其決議方法違反公寓大
    廈管理條例第31條規定，依據前揭說明，其應於系爭區分所
    有權人會議作成前述決議時，當場就決議方法之違法表示異
    議，並於該決議作成後3個月內訴請撤銷該決議。本件原告
    於系爭區所有權人會議作成決議時，均出席並當場對於決議
    方法表示異議，為被告所不爭執；又系爭區分所有權人會議
    之召集日期為96年9月16日，則原告得訴請撤銷該項決議之
    期間，依前述民法第56條第1項之規定，應自該項決議作成
    之翌日即同年月17日起算，至同年12月16日止，原告於96年
    10月15日提起本件訴訟，請求本院撤銷該項決議（參見卷附
    起訴狀上之本院收狀章），自屬合法。
  (三)次按區分所有權人會議之決議，除規約另有規定外，應有區
    分所有權人三分之二以上及其區分所有權比例合計三分之二
    以上出席，以出席人數四分之三以上及其區分所有權比例占
    出席人數區分所有權四分之三以上之同意行之。公寓大廈管
    理條例第31條定有明文。查：系爭社區大廈之住戶規約，對
    於區分所有權人會議之決議方式均依公寓大廈管理條例之規
    定，並無特別規定，為兩造所不爭執。則有關區分所有權人
    會議決議之出席及同意戶數暨區分所有權比例，悉應依上述
    公寓大廈管理條例第31條規定，即應有區分所有權人2/3以
    上及其區分所有權比例合計2/3以上出席，以出席人數3/4以
    上及其區分所有權比例占出席人數區分所有權3/4以上之同
    意行之。系爭區分所有權人會議之與會人數52戶，固已達區
    分所有權人及其區分所有權比例2/3以上，惟其同意人數僅
    23戶，並未達系爭區分所有權人會議出席人數之3/4即39人
    （52×3/4=39），亦為兩造所不爭執。則系爭區決議，其決
    議方法既有違反法令情事，原告據以提起本件訴訟，請求撤
    銷該項決議，即屬於法有據。
五、綜上所述，系爭區分所有權人會議所為系爭決議，其決議方
    法違反公寓大廈管理條例第31條之規定，且原告已於該次會
    議中就上開決議方法違法之情形當場表示異議，並於該決議
    作成3個月內提起本訴，從而，原告訴請撤銷系爭決議，為
    有理由，應予准許。
六、本件判決之基礎已為明確，兩造其餘攻擊及防禦方法，均核
    與判決結果無影響，爰不一一論駁，附此敘明。
七、訴訟費用負擔之依據：民事訴訟法第78條。
中　　華　　民　　國　　96　　年　　11　　月　　19　　日
                  民事第一庭    法  官  陳文爵
正本係照原本作成。
如對本判決上訴，須於判決送達後20日內向本院提出上訴狀。
中　　華　　民　　國　　96　　年　　11　　月　　20　　日
                                書記官  劉易柔
